【裁判字號】    98,訴,1416
【裁判日期】    990706
【裁判案由】    毒品危害防制條例
【裁判全文】
臺灣高雄地方法院刑事判決              98年度訴字第1416號
公  訴  人  臺灣高雄地方法院檢察署檢察官
被      告  乙○○
選任辯護人  陳建誌律師
            王叡齡律師
上列被告因毒品危害防制條例案件，經檢察官提起公訴（98年度
偵字第18332 號），本院判決如下：
    主  文
乙○○販賣第二級毒品，處有期徒刑柒年陸月，扣案附掛000000
0000號之行動電話壹支（含SIM 卡）沒收；未扣案販賣第二級毒
品所得新臺幣貳仟元沒收，如全部或一部不能沒收，以其財產抵
償之。又販賣第二級毒品，未遂，處有期徒刑參年捌月，扣案附
掛0000000000號之行動電話壹支（含SIM 卡）沒收。應執行有期
徒刑拾年，扣案附掛0000000000號之行動電話壹支（含SIM 卡）
沒收；未扣案販賣第二級毒品所得新臺幣貳仟元沒收，如全部或
一部不能沒收，以其財產抵償之。
    事  實
一、乙○○（綽號「趴趴」、「腳董」）明知甲基安非他命係經
    毒品危害防制條例第2 條第2 項第2 款規定列管之第二級毒
    品，不得非法持有、販賣，竟基於販賣甲基安非他命以營利
    之犯意，先於不詳時間、處所向他人以低價販入數量不詳之
    甲基安非他命，並以其所有附掛0000000000號之行動電話，
    作為聯絡工具，伺機販賣，而為下列之販賣行為：(一)於民國
    98年4 月3 日20時18分32秒許，接獲甲○○（綽號「麻糬」
    、「麻吉」）以其所有0000000000號行動電話，撥打至乙○○所使用之0000000000號行動電話，表示欲購買甲基安非他
    命，嗣乙○○於同日20時18分32秒後某時許，在高雄市○○
    街之華國戲院附近，以新臺幣（下同）2,000 元之代價，出
    售重量為4 分之1 錢（約1 公克）之甲基安非他命予甲○○
    ，並由乙○○將甲基安非他命當場交予甲○○，並向甲○○
    收取2,000 元而交易完成1 次；(二)於98年6 月10日18時30分
    33秒許，接獲甲○○以其所有0000000000號行動電話，撥打
    至乙○○所使用之0000000000號行動電話，表示欲購買甲基
    安非他命，並談妥以2,000 元代價，由乙○○攜帶甲基安非
    他命至甲○○住處進行交易，惟乙○○到達甲○○住處時，
    因甲○○已另向他人購買而未與乙○○交易完成。嗣於98年
    6 月17日18時許，為憲兵司令部丙○○○○持搜索票，前往
    高雄市○○區○○街121 巷58之1 號乙○○住處搜索，當場
    扣得乙○○所有供聯絡販賣甲基安非他命使用附掛00000000
    00號之行動電話1 支（含SIM 卡1 張），及與本案無關分別
    附掛0000000000號、000000000000000 號SIM 卡之行動電話
    各1 支、電話簿1 本、筆記簿1 本、空夾鍊袋1 包、供吸食
    第二級毒品甲基安非他命用之塑膠管4 支、玻璃管2 支、供
    吸食第二級毒品甲基安非他命之吸食器2 支、吸食器1 個、
    第二級毒品甲基安非他命殘渣袋1 個、酒精燈2 個、打火機
    1 個、及液體1 罐（毛重54.2公克，內含甲基安非他命成分
    ）等物，而查悉上情。
二、案經丙○○○○移送臺灣高雄地方法院檢察署檢察官偵查起
    訴。
    理  由
壹、程序部分：
一、證人甲○○於警詢中之證述有證據能力：
  (一)按被告以外之人於審判外之言詞或書面陳述，除法律有規定
    者外，不得作為證據；被告以外之人於檢察事務官、司法警
    察官或司法警察調查中所為之陳述，與審判中不符時，其先
    前之陳述具有較可信之特別情況，且為證明犯罪事實存否所
    必要者，得為證據，刑事訴訟法第159 條第1 項、第159 條
    之2 分別定有明文。是依上開條文規定，被告以外之人於檢
    察事務官、司法警察（官）調查時所為之陳述，屬傳聞證據
    ，依同法第159 條規定，本無證據能力，必須「具有較可信
    之特別狀況」及「必要性」二要件，始例外得適用上開第15
    9 條之2 規定，認有證據能力，採為證據。而所謂「具有較
    可信之特別情況」係屬於證據能力之要件，法院應就偵查或
    調查筆錄製作之原因、過程及其功能等加以觀察其信用性予
    以判斷；又此之「必要性」要件，必須該陳述之重要待證事
    實部分，與審判中之陳述有所不符，包括先前之陳述詳盡、
    於後簡略，甚至改稱忘記、不知道等，雖非完全相異，但實
    質內容已有不符者在內。
  (二)查本件證人甲○○係被告乙○○（下稱被告）是否有販賣第
    二級毒品犯行之重要證人，且證人甲○○於警詢時對於被告
    曾於98年4 月3 日，以「半半」（半錢的一半，約1 公克）
    2,000 元之代價，販賣甲基安非他命與自己之情節陳述詳盡
    ，復於本院審理時翻異前詞，改稱係自己在販賣第二級毒品
    ，且未曾向被告購買甲基安非他命等情（見偵字第18332 號
    卷第28頁至第30頁、本院卷第82頁）。足見證人甲○○於警
    詢中之陳述，與其於審判中接受詰問之證述不符。惟查，證
    人甲○○於本院審理時，雖否認警詢時所述情節，然其於98
    年7 月27日偵查時稱：憲兵隊借提訊問之內容都是出於自由
    意識陳述等語（見偵字第18332 號卷第39頁），足認證人甲○○於警詢時之供述應係出於自由意志下所為之陳述。是本
    院認證人甲○○於警詢時所為有關被告販賣第二級毒品犯行
    之陳述，相較其於本院審判時，距案發當時較近，且並非在
    被告之面前指述被告是否販賣第二級毒品，依此外部情況，
    顯較未有受不當外力干擾、內在之壓力及事後串謀之可能性
    ，堪認其於警詢中之陳述具有特別可信之情況。此外，證人
    甲○○之上開警詢中陳述，乃證明被告犯罪事實之存否所不
    可欠缺，是依刑事訴訟法第159 條之2 規定，其於警詢中之
    陳述，應具有證據能力。
二、證人甲○○及丁○○於偵查中之證述均有證據能力：
    按被告以外之人於偵查中向檢察官所為陳述，除顯有不可信
    之情況者外，得為證據，刑事訴訟法第159 條之1 第2 項定
    有明文。偵查中對被告以外之人（包括證人、鑑定人、告訴
    人、被害人及共同被告等）所為之偵查筆錄，或被告以外之
    人向檢察官所提之書面陳述，性質上均屬傳聞證據。惟現階
    段刑事訴訟法規定檢察官代表國家偵查犯罪、實施公訴，依
    法其有訊問被告、證人及鑑定人之權，證人、鑑定人且須具
    結，而實務運作時，檢察官偵查中向被告以外之人所取得之
    陳述，原則上均能遵守法律規定，不致違法取供，其可信度
    極高，職是，被告以外之人前於偵查中已具結而為證述，除
    反對該項供述得具有證據能力之一方，已釋明「顯有不可信
    之情況」之理由外，不宜以該證人未能於審判中接受他造之
    反對詰問為由，即遽指該證人於偵查中之陳述不具證據能力
    。查本件證人甲○○及丁○○於檢察官偵查中所為之陳述，
    其經依法具結部分，依上開說明，該等證人於偵查中具結之
    證述即有證據能力。
三、丙○○○○自98年4 月1 日10時起至98年6 月26日10時止，
    對被告所使有並用之0000000000號行動電話門號實施通訊監
    察，業經本院分別於98年3 月31日、4 月28日、5 月27日，
    核發98年度聲監字第553 號、98年度聲監續字第995 號、第
    1313號通訊監察書准予監聽（見偵字第18332 號卷第59頁、
    第62頁、警聲搜第1043號卷第32頁），為合法之通訊監察，
    在通訊監察期間取得被告以上述行動電話與交易對象甲○○
    對話之錄音，並無違法取證之瑕疵，而依此核發之通訊監察
    書所監聽之錄音帶及譯文，業經被告及辯護人、檢察官就各
    該通訊監察譯文所示對話內容之真正均未爭執，通訊監察譯
    文所表彰依法律規定程序所取得之語音證物內容，具有證據
    能力。
四、辯護人稱丁○○於臺灣高雄看守所會客錄音光碟無證據能力
    ，不得作為判斷之依據云云。惟監所於受刑人或各看守所對
    於在押被告之親友或律師接見，對其談話內容予以錄音，屬
    於監視在押被告或受刑人接見之方式，從而接見錄音光碟自
    非出於不法手段所取得，證人丁○○既於本院審理時坦承其
    內容係伊與友人郭李秀慶、王黃阿真會面之對話無誤（見本
    院卷第187 頁），而觀諸會客錄音譯文之內容，其對話過程
    並無不當外力干擾，該會客錄音光碟，自屬合法調查證據取
    得之資料，檢察官據此合法調查取得之資料，勘驗並製作會
    客錄音譯文，即具有證據能力，而得為裁判基礎。
五、本判決所引用之其餘證據資料，屬傳聞證據部分，縱無刑事
    訴訟法第159 條之1 至第159 條之4 或其他規定之傳聞證據
    例外情形，然因檢察官、被告及其辯護人於本院審判程序對
    證據能力均不爭執，依刑事訴訟法第159 條之5 第2 項之規
    定，本院審酌該證據之作成，並無不當取供情事，且均與本
    案相關之待證事實具有關連性，認為以之作為本案之證據應
    屬適當，自具有證據能力。
貳、實體部分：
一、訊據被告矢口否認有何販賣第二級毒品甲基安非他命之犯行
    ，辯稱：「98年4 月3 日與甲○○通話後，就去睡覺了，實
    際上並未到甲○○住處，故行動電話基地台之位置始終位在
    鼓山區內；又98年6 月10日部分，因曾無償轉讓甲基安非他
    命予丁○○，則丁○○與甲○○當日是在一起，被告自不可
    能販賣甲基安非他命予甲○○，且被告若係以販賣毒品為生
    ，應無由讓他人搶先販售毒品予甲○○」云云，經查：
  (一)被告於98年4 月3 日20時18分32秒後某時許，在高雄市○○
    街之華國戲院附近，以2,000 元之代價，出售重量為4 分之
    1 錢之甲基安非他命予甲○○，並由被告將甲基安非他命當
    場交予甲○○而交易完成1 次等情，業據證人甲○○稱：「
    我是用我0000000000號行動電話，撥打乙○○0000000000號
    行動電話與他聯絡購買甲基安非他命，時間是在98年4 月間
    ，是在三民區○○街華國戲院大樓的11樓，以2,000 元購買
    『半半』（約1 公克）」（見偵字第18332 號卷第28頁至第
    30頁）等語明確，並有下列通訊監察譯文可憑（見本院卷第
    56頁，A 為被告持用之0000000000門號行動電話、B 為甲○○持用之0000000000門號行動電話）：
    「（98年4 月3 日20時18分32秒許）
    A ：幹你娘，那個死女人出現了。
    B ：是喔。
    A ：我離開他馬上出現，我現在要過去找他，要一起過來嗎
        ？
    B ：我等人拿錢，身上沒半毛錢了。
    A ：是喔，別人要拿多少過去啊？
    B ：不知道啊，八千，女人叫3300啊，有差三，有四五個過
        來。
    A ：啊？
    B ：我叫我很多朋友過來。
    A ：一個？
    B ：三個至五個吧。
    A ：然後呢？
    B ：看他們來身上有多少錢啊。
    A ：都沒有？
    B ：看他們來身上有多少錢，都沒有他們就可以滾了。」
    依以上對話內容，可知甲○○於98年4 月3 日確實向被告表
    示其身上沒現金，要與朋友共同籌資，談論之際並無發生爭
    執，氣氛亦無任何異常，兩人更不知已遭檢警人員監聽，自
    無可能因意識受到拘束而為不實陳述。且在偵查中經檢察官
    提示並告以其內容要旨，甲○○坦承確有以上之對話內容，
    並稱：「這次通聯內容，是我要找乙○○，因為我及我朋友
    要一起跟他拿甲基安非他命，後來有些朋友沒有來，當天我
    們在華國戲院11樓跟乙○○拿『半半』的甲基安非他命，『
    半半』就是半錢的一半，他通常會跟我收2,000 元，講完這
    通電話乙○○好像還在忙，但是他後來有到華國大戲院找我
    ，並且拿甲基安非他命給我」（見偵字第18332 號卷第55頁
    、第56頁）等語明確，徵諸甲○○於警詢及偵查中之陳述，
    互核一致，且有上開通聯譯文可佐，證人甲○○之證述應具
    有真實性而無瑕疵可指，是證人甲○○於警詢及偵查中證述
    自己於98年4 月3 日有向被告購買甲基安非他命等情，其證
    述內容應可採信。
  (二)被告於98年6 月10日18時30分許，以上開行動電話聯絡甲○○，約定以2,000 元之代價在甲○○住處交易，欲出售甲基
    安非他命予甲○○，惟被告到達甲○○住處時，因甲○○已
    另向他人購買而未與被告交易等情，業據證人甲○○稱：「
    98年6 月10日我有打電話給乙○○，我騙他說有人在門口等
    ，後來乙○○是拿甲基安非他命到我家，我是跟他說要拿『
    半半』2,000 元，乙○○是開車來我家，因為他很愛拖時間
    ，所以我才說有人在門口等，等他過來時，我跟他說不用了
    ，因為我已經找人家拿了」（見偵字第18332 號卷第56 頁
    、第57頁）等語明確，並有下列通訊監察譯文可憑（見偵字
    第18332 號卷第69頁，A 為被告持用之0000000000門號行動
    電話、B 為甲○○持用之0000000000門號行動電話）：「（
    98年6 月10日18時30分33秒許）B ：喂。
    A ：喂，怎樣？
    B ：你在哪裡？
    A ：家裡。
    B ：你在家裡？你趕過來我們家要多久啊？
    A ：很久啊，怎樣？
    B ：沒有啊，我們家門口有人要拿2,000啊。
    A ：5,000？
    B ：2,000啦。
    A ：是喔，一小時。
    B ：一小時？別人已經在門口了耶。
    A ：基掰，過去不用時間喔？
    B ：你怎麼那麼容易拖啊。
    A ：靠北喔，誰啊？
    B ：那個尤仔你認識嗎？
    A ：不認識。
    B ：他說五甲尤仔。
    A ：不認識。
    B ：喂，你要一個小時喔。
    A ：差不多半小時。
    B ：半小時？你在打手槍喔。
    A ：嗯。
    B ：半小時，你在打手槍喔。
    A ：你白癡喔，我不用發車，我不用過去喔，你很好笑耶。
    B ：啊？
    A ：我過去要時間啊。
    B ：過去要時間？你是開車不是騎機車喔？
    A ：吼，好啦，掰掰。
    B ：好，半小時喔。
    A ：嗯。」
    依以上對話內容，可知被告與甲○○，於98年6 月10日18時
    30分33秒許確實係在談論某種交易之事宜，且雙方係約定由
    被告前往甲○○住處，談論之際並無發生爭執，氣氛亦無任
    何異常，渠等更不知已遭檢警人員監聽，自無可能因意識受
    到拘束而為不實陳述。而在偵查中經提示並告以其內容要旨
    ，甲○○除坦承確有以上之對話內容外，更補充強調是自己
    要購買甲基安非他命，其對被告稱有人在門口等，僅係為督
    促被告儘早出門，故其陳述應具有真實性而無瑕疵可指，其
    證述內容應可採信。則被告抵達約定地點欲與甲○○進行交
    易時，因甲○○已另行向他人購買甲基安非他命，被告始未
    完成交易，既經甲○○於警詢及偵查中指述明確，已如前述
    。是兩人就如何買賣甲基安非他命，在實際進行交易以前，
    業已達成一致之合意，被告抵達約定地點時，係處在隨時可
    以交付甲基安非他命之狀態，即屬已經著手實施販賣甲基安
    非他命之行為，嗣因甲○○事後不欲購買，乃未繼續完成交
    易甲基安非他命之行為，核其情形應屬未遂。
  (三)證人甲○○雖於99年1 月5 日於本院稱：「98年4 月3 日當
    天晚間8 、9 時之後，我沒有與被告碰面，98年6 月10日是
    被告剛好要來找我，因為我跟他原本就是會一起吃藥，後來
    有人要來找我，我就問他何時會到，被告後來有過來，我們
    有一起吃藥，我偵查中是說謊，因為當時我怕自己會被關很
    久，所以把罪都推給被告」云云，惟甲○○於警詢、偵查中
    之證言，均個別清楚指出98年4 月3 日其係以2,000 元之代
    價向被告購買甲基安非他命，而98年6 月10日則因其另外向
    他人取得甲基安非他命，故並未與被告完成交易，並無任何
    閃爍猶疑、反覆變更之情事，甚至對於自己向被告購買甲基
    安非他命之時間地點、為何第2 次交易時要對被告諉稱是他
    人在門口等著要拿等細節，亦能清楚區辨，若非自己曾親自
    參與，要難作此細膩之區分，是其事後翻異並未向被告購買
    毒品，要無足採。況甲○○於98年7 月27日警詢時，指證曾
    向被告購買第二級毒品甲基安非他命，司法警察官已明確告
    以甲○○係對被告涉嫌販賣第二級毒品甲基安非他命事件製
    作筆錄，始終未提及甲○○自己涉嫌販賣毒品部分，而檢察
    官於98年8 月3 日偵查中，係提示甲○○與被告於98年4 月
    3 日及98年6 月10日之通聯譯文，供證人甲○○說明其等對
    話之內容，而其等對話之內容均未曾提及甲○○涉嫌販賣毒
    品部分，是甲○○所稱係為將自己涉犯之罪推給被告，才會
    指證被告，顯屬無據。另參以丁○○於99年1 月6 日在高雄
    看守所，與郭李秀慶、王黃阿真會客錄音之內容顯示：「丁○○：『我昨天有遇到趴趴，他已經交保出去了，他也有來
    開庭』；郭李秀慶：『趴趴是男生？』；丁○○：『他是我
    之前的男朋友，他有來開庭，他本來也是有罪，昨天我們就
    說他沒做』；郭李秀慶：『趴趴說他沒做喔？』；丁○○：
    『沒有，是我們幫趴趴說他沒有在賣』；郭李秀慶：『講阿
    發沒？』；丁○○：『沒有，我跟麻糬（甲○○）講趴趴沒
    有在賣，昨天是開趴趴的庭』」（見本院卷第11 8頁背面）
    ，觀諸該對話內容，丁○○均係強調被告本來也是有罪，其
    與甲○○是幫忙被告證述被告沒有在販賣毒品甚明，則甲○○於99年1 月5 日在本院審理中所為之證述，是否屬實即非
    無疑，反觀甲○○並未提及警詢時受到任何不當壓力、脅迫
    等不正訊問之情形，且其所為之警詢筆錄均係採一問一答方
    式製作，筆錄末頁有其親自閱覽認明無訛後之簽名，則以其
    在警詢當時事出突然，相較於在本院審理時已經預見所應證
    述之事項，甲○○警詢所為陳述，應係不具有計劃性、動機
    性或感情性等變異因素，亦無暇衡量計較利害關係之客觀陳
    述。兼以販賣第二級毒品甲基安非他命事關重大，所涉法條
    罪名復為無期徒刑或7 年以上有期徒刑之重罪，自人性角度
    而為觀察，無論甲○○與被告間平日交情如何？或是否憚於
    日後報復？在客觀上自已難期待甲○○猶能在被告在庭之前
    提下毫無隱瞞並全部據實陳述，則甲○○於被告在庭時，面
    對被告在場，拒不吐實，甚至翻稱自己先前之陳述為虛捏誣
    陷，以求幫被告脫免罪責，顯係迴護之詞，不足資為有利被
    告認定之依據。
  (四)又被告雖以其持用之0000000000門號行動電話於98年4 月3
    日21時46分許，與甲○○通話之後，其手機之後均呈現未接
    通之狀態，且該門號所在位置之基地台，均在鼓山區內，認
    被告當晚已先就寢，並未前往華國戲院附近與甲○○完成甲
    基安非他命之交易，惟行動電話固屬個人通信之設備，然並
    非等同持用人會隨時、隨地攜帶其所持用之行動電話，被告
    所有之0000000000門號行動電話，縱於98年4 月3 日22時51
    分22秒許通話之後，即持續呈現未接通之狀態，並均由相鄰
    近之基地台接收信號，僅足以說明該門號自98年4 月3 日22
    時51分22秒許通話之後，被告並未持用該門號與他人通信，
    及附掛該門號之行動電話並未離開鼓山區內，然被告未必隨
    身攜帶該門號之行動電話，是附掛該門號之行動電話與被告
    本人之所在位置並無必然之關連性，自不足據以認定被告並
    未依約前往華國戲院附近與甲○○交易。另被告以丁○○於
    偵查中自稱與自己關係匪淺，是被告不可能販賣甲基安非他
    命予丁○○，則丁○○與甲○○於98年6 月10日是在一起，
    被告自不可能販賣甲基安非他命予甲○○置辯，然被告縱與
    丁○○私交甚篤，亦與被告與甲○○之關係無涉，被告縱使
    於偵查中自承有無償提供甲基安非他命予丁○○施用（見偵
    字第18832 號卷第129 頁），被告亦不必然願意無償提供甲
    基安非他命予甲○○，況證人丁○○亦稱：「雖然乙○○沒
    算過我錢，但是甲○○應該有錢沒付給乙○○，因為乙○○
    有跟我說過『甲○○欠我的錢什麼時候要還』，而安非他命
    也是我介紹甲○○去跟乙○○拿的」（見偵字第1833 2號卷
    第123 頁）等語明確，是被告並非無償提供甲基安非他命予
    甲○○自明，是被告據此推論因丁○○與甲○○於98年6 月
    10日是在一起，而不可能販賣甲基安非他命予甲○○云云，
    顯屬無據。末施用毒品之人因毒癮發作，急需取用毒品而四
    處找尋購毒管道，並不悖於常情，是甲○○於98年6 月10日
    係自己要拿甲基安非他命，為避免被告拖延時間，刻意謊稱
    有人在其住處門口等待，業據甲○○證述綦詳（見偵字第18
    832 號卷第59頁），可見甲○○當時確係急需取用毒品，則
    甲○○不待於被告趕抵其住處之前，先行就近向他人購買甲
    基安非他命，自甚合於情理，自不能以被告98年6 月10日因
    甲○○改向他人購買甲基安非他命，推認被告並未與甲○○
    達成交易甲基安非他命之意思合致。是被告所辯均不足以作
    為有利自己之認定。
  (五)按販賣甲基安非他命係違法行為，非可公然為之，且有其獨
    特之販售通路及管道，復無公定價格，容易增減分裝之份量
    ，每次買賣之價量，可能隨時依雙方關係深淺、資力、需求
    量及對行情之認知、來源是否充裕、查緝鬆嚴、購買者被查
    獲時供述購買對象之可能風險評估等而異其標準，非可一概
    而論。被告既否認販賣甲基安非他命，自無從查得其販入之
    真正價格，及是否因販賣而獲得具體利潤之金額。然近年來
    政府為杜絕毒品氾濫，對於查緝施用及販賣毒品之工作，無
    不嚴加執行，販賣毒品罪又係重罪，設若無利可圖，衡情一
    般持有毒品之人當無輕易將所持有之甲基安非他命轉讓他人
    ，甘冒於再次向他人購買時有被查獲之危險；販賣之利得，
    除經承認犯行，或帳冊價量均臻明確外，委難察得實情，縱
    未確切查得販賣賺取之實際差價，但除別有事證，足認係按
    同一價格轉讓，確未牟利外，尚難執此認非法販賣之事證有
    所不足，致知過坦承者難辭重典，飾詞否認者反得逞僥倖，
    而失情理之平。惟販賣之人從價差或量差中牟利之方式雖異
    ，然其販賣目的在意圖營利則同一，堪認被告購入甲基安非
    他命之價格必較其售出之價格低廉，或以同一價格而減少甲
    基安非他命之份量，有從中賺取差額利潤圖利之意圖及事實
    ，此應屬合於論理法則，且不違背社會通常經驗之理性判斷
    。是被告販賣甲基安非他命給甲○○，當有營利之意圖，亦
    堪認定。綜上所述，被告販賣甲基安非他命予甲○○既遂、
    未遂各1 次之罪證明確，犯行洵堪認定。
二、按甲基安非他命為毒品危害防制條例第2 條第2 項第2 款所
    明定之第二級毒品。又犯罪之著手，係指行為人為實現犯意
    而開始實行犯罪構成要件之行為。毒品危害防制條例第4 條
    第2 項之販賣第二級毒品罪，於售賣者與購毒者就買賣毒品
    之重要內容有所表示時，即可認為已經著手實行販賣毒品之
    行為；亦即販賣毒品之犯行，以售賣者與購買者雙方就買賣
    毒品之重要內容有所意思表示而達成契約之合致時，即已著
    手於販賣毒品構成要件之行為，而售賣者已否實際交付毒品
    ，乃該項販賣毒品行為是否既遂之問題。是核被告於98年4
    月3 日20時18分32秒後某時許，以2,000 元之代價，販賣甲
    基安非他命給甲○○之行為，係犯毒品危害防制條例第4 條
    第2 項販賣第二級毒品罪；又於98年6 月10日18時30分33秒
    許，與甲○○約定以2,000 元之代價交易甲基安非他命後，
    由被告攜帶甲基安非他命前往甲○○住處，惟因甲○○事後
    另向他人購買，而未完成交易之行為，係犯毒品危害防制條
    例第4 條第6 項、第2 項販賣第二級毒品未遂罪。被告2 次
    販賣第二級毒品前之持有低度行為，應分別為販賣之高度行
    為所吸收，不另論罪。被告所犯以上2 罪，犯意各別，行為
    互殊，應予分論併罰。查被告以上各次行為後，毒品危害防
    制條例已於98年5 月20日修正公布，並於同年11月20日生效
    ，其中毒品危害防制條例第4 條第2 項販賣第二級毒品之併
    科罰金部分，其最高度由7,000,000 元提高為10,000,000元
    ，依刑法第2 條第1 項從舊從輕原則之規定，以舊法規定較
    為有利，自應適用有利於被告之行為時法論罪，應併敘明。
    又被告於98年6 月10日18時30分33秒許，與甲○○約定以2,
    000 元之代價交易甲基安非他命後，攜帶甲基安非他命前往
    甲○○住處，惟因甲○○事後不欲購買，而未完成甲基安非
    他命之交易，是被告就該部分為未遂犯，爰依刑法第25條第
    2 項規定，按既遂犯之刑度減輕其刑。爰審酌被告明知毒品
    除嚴重傷害個人身心外，亦足以腐蝕民心國基，僅為一己私
    利，販售甲基安非他命以營利，助長毒品之流通，並戕害他
    人身心，犯後猶否認犯行等一切情狀，就被告販賣第二級毒
    品既遂部分，處有期徒刑7 年6 月，被告販賣第二級毒品未
    遂部分，處有期徒刑3 年8 月，並定其應執行刑為有期徒刑
    10年，以資懲儆。另刑法第59條之酌量減輕其刑，必於犯罪
    之情狀，在客觀上足以引起一般同情，認為即予宣告法定最
    低度刑期，猶嫌過重者，始有其適用，本件被告所為販賣第
    二級毒品之犯行，在客觀上尚難認可以引起一般同情，自無
    從依刑法第59條之規定，酌量減輕其刑，併予敘明。
三、沒收：
  1.扣案附掛門號0000000000號之行動電話1 支，為被告所有，
    業據被告於警詢時供陳在卷（見憲隊高雄字第0980000609號
    卷第14頁），且該手機係供被告販賣甲基安非他命所用，已
    如前述，爰依毒品危害防制條例第19條第1 項之規定，於被
    告各次犯罪項下諭知沒收。
  2.被告於98年4 月3 日販賣甲基安非他命所得之2,000 元，因
    係被告販賣第二級毒品所得之財物，應依毒品危害防制條例
    第19條第1 項之規定，宣告沒收之，如全部或一部不能沒收
    時，應以被告之財產抵償之。
  3.自被告處扣押之液體1 罐（毛重54.2公克）固經鑑定含有甲
    基安非他命成分，然參以被告自承：伊有施用甲基安非他命
    習慣，最後1 次係其本案為警查獲前1 日，且係以水車過濾
    器（即扣案罐裝液體）施用，因為吸食的過程，甲基安非他
    命會跑到水裡去，故扣案液體內才會有甲基安非他命（見偵
    字第18832 號卷第3 頁），參以被告尿液中有甲基安非他命
    反應，此有憲兵司令部刑事鑑識中心98年7 月16日憲直刑鑑
    字第0980001187號鑑定書附卷可稽，堪認該扣案之液體甲基
    安非他命確係被告施用所剩，而無證據證明與被告本案販賣
    甲基安非他命之犯行有關，爰不併予諭知沒收銷燬。
  4.其餘扣案附掛0000000000號、000000000000000 號SIM 卡之
    行動電話各1 支、電話簿1 本、筆記簿1 本、空夾鍊袋1 包
    、供吸食第二級毒品甲基安非他命用之塑膠管4 支、玻璃管
    2 支、供吸食第二級毒品甲基安非他命之吸食器2 支、吸食
    器1 個、第二級毒品甲基安非他命殘渣袋1 個、酒精燈2 個
    、打火機1 個等物，或為被告自己施用毒品所用之物，或無
    證據證明與被告本案犯行有關，爰皆不予以諭知沒收。
據上論斷，應依刑事訴訟法第299 條第1 項前段，毒品危害防制
條例第19條第1 項，修正前毒品危害防制條例第4 條第2 項、第
6 項，刑法第2 條第1 項前段、第11條、第25條第2 項、第51條
第5 款，判決如主文。
本案經檢察官戊○○到庭執行職務。
中    華    民    國    99    年    7     月    6     日
                  刑事第八庭  審判長法  官  王伯文
                                    法  官  蔣志宗
                                    法  官  謝宗翰
以上正本證明與原本無異。
如不服本判決應於收受送達後10日內向本院提出上訴書狀，並應
敘述具體理由；如未敘述上訴理由者，應於上訴期間屆滿後20日
內向本院補提理由書（均須按他造當事人之人數附繕本）「切勿
逕送上級法院」。
中    華    民    國    99    年    7     月    8     日
                                    書記官  李宗諺
附錄本件論罪法條
修正前毒品危害防制條例
第4 條第2 項、第6 項
製造、運輸、販賣第二級毒品者，處無期徒刑或七年以上有期徒
刑，得併科新臺幣七百萬元以下罰金。
前五項之未遂犯罰之。

司法院資訊處製作；財團法人民間司法改革基金會備份。
